臺灣新北地方法院刑事判決
                                    110年度簡上字第368號
上  訴  人
即  被  告  陳柏誠


上列被告因詐欺等案件，不服本院於中華民國110年5月12日以11
0年度簡字第1318號所為之第一審刑事簡易判決（聲請簡易判決
處刑案號：109年度偵字第44134號、第45108號，移送併辦案號
：110年度偵字第8595號），提起上訴，本院管轄之第二審合議
庭改適用通常程序審理，自為第一審判決如下：
    主  文
原判決撤銷。
陳柏誠幫助犯洗錢防制法第十四條第一項之洗錢罪，處有期徒刑
貳月，併科罰金新臺幣陸萬元，罰金如易服勞役，以新臺幣壹仟
元折算壹日。
    事  實
一、陳柏誠依一般社會生活之通常經驗，可預見提供金融帳戶之
    存摺、提款卡及密碼予不相識之人使用，常與財產犯罪密切
    相關，且使用他人金融帳戶之目的在於取得贓款及掩飾犯行
    不易遭檢警追查，因此若任意將自己所管領之金融帳戶提款
    卡及密碼等資料任意交予不熟識且對其年籍資料毫無所悉之
    人，可能因此供作為詐欺犯罪收取不法款項之用，並將犯罪
    所得款項匯入、轉出，而藉此掩飾犯罪所得之真正去向，竟
    基於縱若有人利用其金融帳戶存、匯入款項，進而持其提款
    卡將款項提領出而作為犯罪工具，並掩飾犯罪所得之去向，
    使詐欺者得以順利取得持有處分犯罪所得，亦不違反其本意
    之幫助他人詐欺取財、洗錢之不確定故意，於民國109年9月
    8日13時12分許，在新北市○○區○○路000號全家便利商店林口
    南林店，將其所申辦之第一商業銀行帳號00000000000號帳
    戶（下稱一銀帳戶）、合作金庫商業銀行帳號000000000000
    0號帳戶（下稱合庫帳戶，以下與一銀帳戶合稱本案二帳戶
    ）之存摺、提款卡及密碼（下稱本案二帳戶資料），以店到
    店之方式寄交真實姓名年籍不詳之詐欺者。嗣不詳詐欺者分
    別於附表「詐騙時間及方式」欄所示之時間，施用所示之詐
    術，使如附表所示之徐惠君、陳偉宏、王威傑3人皆陷於錯
    誤，於附表「匯款時間」欄所示之時間，匯款如「匯款金額
    」欄所示之款項至「匯入帳戶」欄所示之帳戶，旋遭提領一
    空，以此輾轉利用本案二帳戶提領詐得款項以製造金流斷點
    ，而隱匿上開詐欺特定犯罪所得之去向。
二、案經徐惠君訴由嘉義縣政府警察局竹崎分局、陳偉宏訴由新
    北市政府警察局三峽分局，均報請臺灣新北地方檢察署檢察
    官偵查後聲請簡易判決處刑；及王威傑訴由花蓮縣警察局吉
    安分局報請同署檢察官後移送併辦。
    理  由
一、程序部分：
  ㈠按被告以外之人於審判外之言詞或書面陳述，除法律有規定
    者外，不得作為證據，刑事訴訟法第159條第1項定有明文。
    又被告以外之人於審判外之陳述，雖不符刑事訴訟法第159
    條之1至第159條之4之規定，而經當事人於審判程序同意作
    為證據，法院審酌該言詞陳述或書面陳述作成時之情況，認
    為適當者，亦得為證據；當事人、代理人或辯護人於法院調
    查證據時，知有同法第159條第1項不得為證據之情形，而未
    於言詞辯論終結前聲明異議者，視為有前項之同意，刑事訴
    訟法第159條之5規定甚明。查本件認定事實所引用被告陳柏
    誠以外之人於審判外之言詞或書面陳述，雖屬傳聞證據，惟
    檢察官及被告於言詞辯論終結前，均未主張有刑事訴訟法第
    159條第1項不得為證據之情形，本院審酌此等證據作成時之
    情況，並無違法不當及證明力明顯過低之瑕疵，認以之作為
    證據應屬適當，而認該等證據資料皆有證據能力。
  ㈡至於本院所引之非供述證據部分，經查並非違法取得，亦無
    依法應排除其證據能力之情形，是依刑事訴訟法第158條之4
    規定反面解釋，應有證據能力。
二、實體部分：
    訊據被告固坦承於上開時、地將本案二帳戶資料寄交不詳之
    人，惟矢口否認有何幫助詐欺取財及幫助洗錢之犯行，辯稱
    ：伊係因網路上徵才，對方說要做運動彩券的帳戶使用，每
    月每個帳戶新臺幣（下同）2000元，伊被騙才提供本案二帳
    戶資料云云。經查：
　㈠告訴人徐惠君、陳偉宏、王威傑分別於附表「詐騙時間及方
    式」欄所示之時間，遭施用所示之詐術，因而皆陷於錯誤，
    於附表「匯款時間」欄所示之時間，匯款如「匯款金額」欄
    所示之款項至「匯入帳戶」欄所示之帳戶，旋遭提領一空等
    情，則經證人即告訴人徐惠君、陳偉宏、王威傑於警詢時證
    述明確（見109年度偵字第44134號卷【下稱偵卷44134卷】
    第21至23頁，109年度偵字第45108號卷【下稱偵45108卷】
    第27、28頁，100年度偵字第8595號卷【下稱偵8595卷】第2
    0至21頁），並有本案二帳戶交易往來明細（見偵44134卷第
    45至47頁、偵45108卷第52頁）、告訴人徐惠君臺灣銀行帳
    戶客戶當日交易明細查詢（見偵44134卷第34頁）、告訴人
    陳偉宏手機通話紀錄及網銀轉帳明細（見偵45108卷第61至6
    3頁）、告訴人王威傑手機通話紀錄及ATM交易明細（見偵85
    95卷第22、25頁）等存卷可查，且為被告所不爭執。足認本
    案二帳戶資料確由不詳詐欺者使用，作為向告訴人徐惠君、
    陳偉宏、王威傑實施詐欺而取款所用之工具無訛。
　㈡被告具有幫助詐欺及幫助洗錢之不確定故意：
    ⒈按刑法上之故意，非僅指直接故意，尚包含間接故意（即
      未必故意、不確定故意），而所謂間接故意，係指行為人
      對於構成犯罪之事實，預見其發生而其發生並不違背其本
      意者，刑法第13條第2項定有明文。查金融機構開立之帳
      戶為個人理財之工具，申請開設存款帳戶並無特殊資格限
      制，一般民眾皆能自由申請，亦可同時在不同金融機構申
      請多數存款帳戶使用，故除非充作犯罪使用，並藉此躲避
      執法機關循線追查，否則一般人難認有何向不熟識之人借
      用、租用或購買帳戶使用之必要；且金融帳戶之存摺、提
      款卡、密碼有一定金融交易目的及識別意義，具高度專有
      性，非一般自由流通使用之物，一般人皆有妥為保管帳戶
      資料，防止他人任意使用之認識，縱需交他人使用，亦當
      基於信賴關係或特殊事由，並深入瞭解用途後始行提供，
      此為事理之常，當無可能隨意交予不熟識之人任意使用，
      是倘無正當理由而刻意使用他人帳戶，依一般社會生活經
      驗及常識，極易判斷係為藉此躲避遭偵查機關循線追查之
      目的而為，當可產生與不法犯罪目的相關之合理懷疑。而
      被告為具有通常智識能力之人，對於上情自無不知之理。
    ⒉查本案被告係於109年8月間經由求職網站輾轉以通軟體LIN
      E（下稱LINE）與「黃建平主管」聯繫，「黃建平主管」
      要求被告提供金融帳戶之存摺、提款卡及密碼供國外運動
      彩券記帳使用，並稱每個帳戶每月可取得2000元報酬，被
      告遂於109年9月8日13時12分許，在新北市○○區○○路000號
      全家便利商店林口南林店，將本案二帳戶資料以店到店之
      方式寄交不詳之人等情，業據被告於警詢、檢察事務官詢
      問時陳述明確（見偵44134卷第4、54頁，偵45108卷第14
      頁），並有被告提出之LINE對話紀錄與網購/店到店線上
      查件資料及繳費明細在卷可稽（見偵44134卷第9頁反面至
      13頁反面）。且被告於檢察事務官詢問時，自陳：（問：
      依照你的工作經驗，提供帳戶每個月至少有4000元，你覺
      得合理？）不合理（見偵44134卷第55頁反面），於本院
      審理時亦稱：寄出帳戶前未確認對方真實身分或公司詳細
      資料等語（見簡上卷第189頁），是由上開事證可知，被
      告明知僅提供帳戶即可獲得每個帳戶每月2000元之報酬並
      不合理，亦未查證對方之真實身分與所稱公司之詳細資料
      ，卻因貪圖「黃建平主管」允諾之每帳戶每月2000元之報
      酬，即將本案二帳戶資料寄出，則被告就其所提供之本案
      二帳戶極可能用於取得詐欺取財犯罪所得，並用以製造金
      流斷點，而掩飾或隱匿該等犯罪所得之去向、所在等情，
      應已能預見其發生，且其發生亦不違反其本意，堪認被告
      確有容任不法份子利用本案二帳戶資料作為詐欺取財及掩
      飾犯罪所得去向之犯罪工具之不確定故意甚明。
    ⒊至被告雖於109年9月13日前往新北市政府警察局林口分局
      文林派出所，報案稱其因遭他人詐騙而寄出本案二帳戶資
      料云云，此有該所受理各類案件紀錄表、受理刑事案件報
      案三聯單及內政部警政署反詐騙諮詢專線紀錄表等存卷可
      查（見簡上卷第153至158頁），然被告係於109年9月8日
      寄出本案二帳戶資料，其報案時間距其寄出時間乃至於告
      訴人徐惠君、陳偉宏、王威傑遭詐騙之時間，已有相當時
      間間隔，而在該等日數中，已可使不法份子利用本案二帳
      戶遂行詐騙，是尚不足憑被告事後另為報案之舉動而為有
      利被告之認定，附此說明。
  ㈢綜上，本案事證明確，被告所辯經核並不足採，其犯行堪以
    認定，應依法論科。
三、論罪科刑及撤銷原判決之理由：
  ㈠按提供金融帳戶之行為人主觀上認識該帳戶可能作為對方收
    受、提領特定犯罪所得使用，對方提領後會產生遮斷金流以
    逃避國家追訴、處罰之效果，仍基於幫助之犯意，提供該帳
    戶之提款卡及密碼，以利洗錢之實行，應論以一般洗錢罪之
    幫助犯（最高法院108年度台上大字第3101號裁定意旨參照
    ）。是核被告所為，係犯刑法第30條第1項前段、第339條第
    1項之幫助詐欺取財罪，及刑法第30條第1項前段、洗錢防制
    法第14條第1項之幫助一般洗錢罪。檢察官聲請簡易判決處
    刑書所載法條雖漏未引用上開幫助一般洗錢罪之罪名，惟此
    與已聲請簡易判決處刑之幫助詐欺部分有想像競合犯之裁判
    上一罪關係，為聲請簡易判決處刑效力所及，並經本院於審
    理時告知此部分犯行可能所涉及罪名（見簡上卷第184頁）
    ，無礙被告防禦權之行使，本院自應併予審理。
  ㈡被告以一次交付本案二帳戶資料之行為，使詐欺者得向告訴
    人徐惠君、陳偉宏、王威傑等3人先後為3次詐騙行為及洗錢
    行為，係以一提供帳戶行為同時觸犯3個幫助詐欺取財罪名
    及3個幫助一般洗錢罪名，為同種想像競合犯，各應依刑法
    第55條前段規定，分別僅論以1個幫助詐欺取財罪及1個幫助
    一般洗錢罪。又被告亦係以一行為同時觸犯幫助詐欺取財及
    幫助一般洗錢之2罪名，應從一重之幫助一般洗錢罪處斷。
  ㈢被告基於幫助之犯意而為詐欺取財構成要件以外之行為，為
    幫助犯，應依刑法第30條第2項規定，依正犯之刑減輕之。
  ㈣檢察官就附表編號3所示告訴人王威傑部分移送併辦，此部分
    與原聲請簡易判決處刑部分具有想像競合之裁判上一罪關係
    ，本院自得併予審究，附此敘明。 
  ㈤原判決以被告上開犯行事證明確，予以論罪科刑，固非無見
    。惟被告上開所為，除構成刑法第30條第1項前段、第339條
    第1項之幫助詐欺取財罪外，尚又成立刑法第30條第1項前段
    、洗錢防制法第14條第1項之幫助一般洗錢罪，原判決漏未
    論以幫助一般洗錢罪，此部分適用法則即有不當。本案被告
    否認犯行提起上訴，雖無理由，惟原判決因有上開不當之處
    ，自應由本院予以撤銷改判。
  ㈥爰審酌被告明知目前社會詐騙盛行，竟將本案二帳戶資料提
    供予他人使用，非但助長社會詐騙風氣，致使無辜民眾受騙
    而受有財產上損害，造成執法機關難以追查詐騙者之真實身
    分及犯罪所得之去向，益增告訴人等求償之困難度，行為殊
    不足取；兼衡被告高中畢業之智識程度，從事保全，無需撫
    養對象之家庭生活狀況，暨各告訴人所受財產損害數額及被
    告尚未賠償其等損害等一切情狀，量處如主文所示之刑，並
    就併科罰金部分諭知如易服勞役之折算標準，以資處罰。
  ㈦至「黃建平主管」雖允諾被告提供每個帳戶每月可獲得2000
    元報酬，惟被告於警詢時稱並未實際取得報酬（見偵44134
    卷第5頁、偵45108卷第15頁、偵8595卷第6頁），而卷內亦
    無證據顯示被告有收受任何報酬，無從認定被告已因本案犯
    行取得犯罪所得，自無從宣告沒收，附此敘明。
四、第一審法院依被告在偵查中之自白或其他現存之證據，已足
    認定其犯罪者，得因檢察官之聲請，不經通常審判程序，逕
    以簡易判決處刑；檢察官聲請以簡易判決處刑之案件，經法
    院認為有刑事訴訟法第451條之1第4項但書之情形者，應適
    用通常程序審判之；又對於簡易判決之上訴，準用刑事訴訟
    法第三編第一章及第二章除第361條外之規定，刑事訴訟法
    第449條第1項、第452條、第455條之1第3項分別定有明文。
    依此，法院對於案情甚為明確之輕微案件，固得因檢察官之
    聲請，逕以簡易程序判決處刑，惟仍應以被告在偵查中之自
    白或其他現存之證據，已足認定其犯罪者為限，始能防冤決
    疑，以昭公允。且法院認定之犯罪事實顯然與檢察官據以求
    處罪刑之事實不符，或於審判中發現其他裁判上一罪之犯罪
    事實，足認檢察官之求刑顯不適當者，全案應依通常程序辦
    理之（刑事訴訟法第451條之1第4項但書第2款）。從而，管
    轄第二審之地方法院合議庭受理簡易判決上訴案件，除應依
    通常程序審理外，其認案件有前述不能適用簡易程序之情形
    者，自應撤銷原判決，逕依通常程序為第一審判決，始符法
    制（109年度台非字第102號判決意旨參照）。查本案本院合
    議庭所認定有裁判上一罪關係之幫助一般洗錢罪事實部分，
    與檢察官求處罪刑之幫助詐欺事實不相符合，且被告否認犯
    罪，而有刑事訴訟法第452條所定不得以簡易判決處刑，應
    適用通常程序審判之情形，依照上開說明，自應由本院合議
    庭撤銷第一審之簡易處刑判決，逕依通常程序為第一審判決
    ，當事人如不服本判決，仍得於法定上訴期間內，向管轄之
    第二審法院提起上訴，附此敘明。
據上論斷，應依刑事訴訟法第452條、第451條之1第4項但書第2
款、第455條之1第1項、第3項、第369條第1項前段、第364條、
第299條第1項前段，洗錢防制法第14條第1項，刑法第11條前段
、第30條第1項前段、第2項、第339條第1項、第55條、第42條第
3項前段，刑法施行法第1條之1第1項，判決如主文。
本案經檢察官黃育仁聲請簡易判決處刑，檢察官王聖涵移送併辦
，檢察官鄭心慈於本審到庭執行職務。
中　　華　　民　　國　　111 　年　　2 　　月　　17　　日
                  刑事第十五庭  審判長法　官　黃湘瑩
                  
                                      法　官　梁世樺
                                      
                                      法　官　游涵歆
以上正本證明與原本無異。
如不服本判決，應於判決送達後20日內敘明上訴理由，向本院提
出上訴狀(應附繕本)，上訴於臺灣高等法院。其未敘述上訴理由
者，應於上訴期間屆滿後20日內向本院補提理由書「切勿逕送上
級法院」。
                                      書記官　李宥寬　　
中　　華　　民　　國　　111 　年　　2 　　月　　17　　日
附錄論罪法條：
洗錢防制法第2條：
本法所稱洗錢，指下列行為：
一、意圖掩飾或隱匿特定犯罪所得來源，或使他人逃避刑事追訴
    ，而移轉或變更特定犯罪所得。
二、掩飾或隱匿特定犯罪所得之本質、來源、去向、所在、所有
    權、處分權或其他權益者。
三、收受、持有或使用他人之特定犯罪所得。
洗錢防制法第14條：
有第2條各款所列洗錢行為者，處7年以下有期徒刑，併科新臺幣
500萬元以下罰金。
前項之未遂犯罰之。
前2項情形，不得科以超過其特定犯罪所定最重本刑之刑。
刑法第339條：
意圖為自己或第三人不法之所有，以詐術使人將本人或第三人之
物交付者，處5年以下有期徒刑、拘役或科或併科50萬元以下罰
金。
以前項方法得財產上不法之利益或使第三人得之者，亦同。
前2項之未遂犯罰之。
附表：
編號 告訴人 詐騙時間及方式  匯款時間 匯款金額（新臺幣） 匯入帳戶 1 徐惠君 不詳詐欺者於109年9月10日19時37分許，撥打電話予徐惠君，佯稱其網路購物時，因員工操作錯誤致重複扣款，須依指示以其網路銀行操作以取消扣款云云，致徐惠君陷於錯誤，而依指示進行右列匯款。 109年9月10日23時51分 49987 一銀帳戶    109年9月10日23時53分 49996 同上 2 陳偉宏 不詳詐欺者於109年9月10日16時51分，撥打電話予陳偉宏，佯稱其網路購物時，因員工操作錯誤致重複扣款，須依指示以其網路銀行操作以取消扣款云云，致陳偉宏陷於錯誤，而依指示進行右列匯款。 109年9月10日17時34分 99989 合庫帳戶 3 王威傑 不詳詐欺者於109年9月10日16時53分許，撥打電話予王威傑，自稱為丰居旅店員工，佯稱：公司系統錯誤，導致有20筆訂單將扣款，需依指示操作自動櫃員機以取消訂單云云，致王威傑陷於錯誤，而依指示進行右列匯款。 109年9月10日17時37分 29989 合庫帳戶    109年9月10日18時5分 20985 同上